最高法院刑事判決　　　　　　　　　　　　　　　九十三年度台上字第六七一一號
　　上　訴　人　甲○○
　　選任辯護人　陳豐裕律師
右上訴人因偽造有價證券案件，不服台灣高等法院中華民國九十一年二月六日第二審
判決（九十一年度上訴字第一二一號，起訴案號：台灣台北地方法院檢察署八十九年
度偵緝字第一一六三號、偵字第二二七九八號），提起上訴，本院判決如左：
    主　文
原判決撤銷，發回台灣高等法院。
　　理　由
本件原判決認定上訴人甲○○欲以分期付款之方式，購買小客車。而於未徵得其妻沈
春華同意之情形下，竟意圖供行使之用，偽刻「沈春華」之印章一枚，再與綽號「寶
貝」之女子基於共同犯罪之意思聯絡。二人於民國八十七年十二月二十一日，至台北
縣三重市○○路飛雅特汽車公司展示地點，由綽號「寶貝」之女子冒充沈春華名義，
在附條件買賣契約書對保欄上偽簽沈春華之署押，擔任連帶保證人；並在發票日期為
八十七年十二月二十一日、金額新台幣五十八萬元之本票上，偽造沈春華署押一枚，
擔任共同發票人。再由上訴人將前開偽刻之沈春華印章，交由不知情之對保人林文德
，在附條件買賣契約書對保欄及連帶保證人欄偽蓋沈春華印文各一枚，及在該本票發
票人欄偽蓋沈春華印文一枚後，交付財將企業股份有限公司（下稱財將公司），作為
購買汽車之用等情。因而維持第一審依牽連犯關係，從一重論處上訴人共同意圖供行
使之用，而偽造有價證券（累犯）罪刑之判決，駁回上訴人在第二審之上訴，固非無
見。
惟查：(一)依刑法第四十七條之規定，累犯之成立，必須曾受有期徒刑之執行完畢，或
受無期徒刑或有期徒刑一部之執行而赦免後，五年以內再犯有期徒刑以上之罪者，始
足當之。本件依原判決所載，及由卷附之上訴人前科資料以觀，上訴人於八十七年間
所犯傷害罪，經台灣高等法院高雄分院判處有期徒刑四月，於八十八年九月七日易科
罰金執行完畢（見原判決第一頁第十二至十五行、偵字第八五九七號卷第三頁、第一
審卷第四、五頁）。而原判決認上訴人於八十七年十二月二十一日為本件犯行，則上
訴人於前開有期徒刑未執行完畢前，即已為本件犯行，自不成立累犯。乃原判決以上
訴人構成累犯，而依累犯之規定加重其刑，尚難認適法。(二)審理事實之法院對於卷內
與被告論罪科刑有關，而依法應予調查之事項，如未詳加調查，或雖已調查，仍未調
查明白者，尚難遽為被告有利或不利之認定。上訴人辯稱：當初伊與綽號「寶貝」之
女子前往飛雅特汽車公司展示地點購車時，曾向該公司業務員魏美金介紹該女子非伊
配偶沈春華，沈春華遠居高雄，不便辦理對保。然魏美金與財將公司之業務員林文德
為促銷庫存汽車及爭取汽車貸款業務，明知綽號「寶貝」之女子非伊配偶沈春華，而
勾結主導本件購車貸款事宜；並利用伊不諳購車貸款程序及利害關係，予以矇蔽，而
由魏美金囑綽號「寶貝」之女子於系爭附條件買賣契約書及本票上，偽簽沈春華之署
名。事實上該綽號「寶貝」之女子與沈春華年齡、容貌等差異甚大，不致誤認等情（
見偵緝字第一一六三號卷第九、十、二九頁、第一審卷第三七至三九、四七、四八、
八一、八二、八五、一一０至一一三、一三三、一七九頁、原審卷第十八、十九頁）
。又檢察官起訴書認魏美金為促成上訴人以分期付款方式購買汽車之業績，明知上訴
人未徵得沈春華之同意，乃偽造沈春華之名義為連帶保證人，及簽發系爭本票後，辦
理本件購車貸款事宜。則魏美金是否明知上訴人未徵得沈春華之同意，而參與偽造沈
春華之名義為系爭附條件買賣契約書之連帶保證人，及簽發系爭本票﹖公訴意旨所指
述魏美金共犯前揭偽造有價證券及行使偽造私文書犯行，如何不足採﹖復據沈春華陳
稱：當時伊未將身分證交付上訴人；及上訴人供述：伊購車時，係提出沈春華之身分
證影本各等情（見第一審卷第一一０、一五五頁）。則林文德辦理系爭附條件買賣契
約書之對保手續時，上訴人似提出沈春華之身分證影本，而非正本。另據林文德供稱
：當時伊核對身分，係問對方之身分證號碼及出生年月日，而非比對身分證上之照片
（見第一審卷第八七頁）。則此與一般辦理對保手續之情形是否相符﹖上訴人所稱林
文德辦理對保手續時，知悉該綽號「寶貝」之女子非伊配偶沈春華，是否為真﹖其與
論斷林文德有否共同為本件犯行非無關聯，自須深入研求。乃原審就前揭各情未詳予
調查究明，即為判決，難謂無調查未盡及理由不備之違誤。以上或為上訴意旨所指摘
，或為本院得依職權調查之事項，應認原判決有撤銷發回更審之原因。
據上論結，應依刑事訴訟法第三百九十七條、第四百零一條，判決如主文。
中　　　華　　　民　　　國　　九十三　　年　　 十二 　　月　　二十三　　日
                              最高法院刑事第六庭
                                  審判長法官  吳　雄　銘
                                        法官  池　啟　明
                                        法官  石　木　欽
                                        法官  郭　毓　洲
                                        法官  吳　三　龍
      右正本證明與原本無異
                                              書  記  官
中　　　華　　　民　　　國　　九十三　　年　　 十二 　　月　　二十九　　日
                                                                 ｍ
